【裁判字號】    95,訴,733
【裁判日期】    950526
【裁判案由】    毒品危害防制條例
【裁判全文】
臺灣彰化地方法院刑事判決               95年度訴字第733號
公  訴  人  臺灣彰化地方法院檢察署檢察官
被      告  甲○○
                    （另案於臺灣彰化監獄執行中）
上列被告因違反毒品危害防制條例案件，經檢察官提起公訴（94
年度毒偵緝字第263 號、94年度毒偵字第3942、4144、5367號）
，被告於本院準備程序中就被訴事實為有罪之陳述，經本院合議
庭裁定改依簡式審判程序審理，並判決如下：
    主    文
甲○○連續施用第一級毒品，累犯，處有期徒刑壹年陸月，扣案
之第一級毒品海洛因壹包（驗餘淨重零點貳貳公克）沒收銷燬之
，注射針筒貳支均沒收；又連續施用第二級毒品，累犯，處有期
徒刑玖月。主刑部份應執行有期徒刑貳年貳月。
    犯罪事實
一、甲○○前因違反麻醉藥品管理條例案件，分別經本院判處有
    期徒刑6 月、5 年2 月確定，嗣經定應執行有期徒刑5 年5
    月確定，入監執行後，於民國85年1 月18日縮短刑期假釋出
    監付保護管束；又因搶奪案件，經臺灣高等法院臺中分院以
    88年度上訴字第1874號判決判處有期徒刑1 年確定，並與上
    開假釋經撤銷後之殘刑有期徒刑3 年4 月15日接續執行，已
    於92年8 月28日縮短刑期假釋出監付保護管束，並於92年10
    月6 日保護管束期滿未經撤銷假釋，視為執行完畢。另因施
    用毒品案件，經本院以88年度毒聲字第537 號裁定移送觀察
    、勒戒後，認有繼續施用毒品之傾向，再經本院以88年度毒
    聲字第962 號裁定令入戒治處所施以強制戒治，已於88年8
    月3 日停止戒治出所付保護管束，並於89年3 月4 日期滿未
    經撤銷停止戒治，視為執行完畢釋放，由臺灣彰化地方法院
    檢察署檢察官以89年度戒毒偵字第394 、395 、396 號為不
    起訴處分確定；於前揭強制戒治執行完畢釋放後5 年內，再
    因施用第一、二級毒品案件，於94年6 月16日經臺灣高等法
    院臺中分院以94年度上訴字第930 號判決分別判處有期徒刑
    1 年2 月、8 月，應執行有期徒刑1 年8 月，並於94年7 月
    8 日確定；又因竊盜案件，經本院以94年度斗簡字第72號判
    決判處有期徒刑6 月確定，上開3 罪嗣經定應執行刑有期徒
    刑2 年2 月確定（正在執行中）。猶不思悔改，復基於施用
    第一級毒品海洛因之概括犯意，自前案宣判日之翌日即94年
    6 月17日某時起至同年9 月12日中午12時許止，在不特定路
    旁的車上、雲林縣北港鎮朋友住處或其位於彰化縣埤頭鄉○
    ○村○○路○ 段905 號住所等處，以將海洛因加水混合後以
    注射針筒注射體內之方式，連續施用第一級毒品海洛因多次
    ，頻率約每3 、4 天或1 星期左右施用1 次；另基於施用第
    二級毒品甲基安非他命之概括犯意，於同上期間，在同上地
    點，以將甲基安非他命置於球型玻璃吸管中，再點火加熱使
    產生煙霧吸用之方式，連續施用第二級毒品甲基安非他命多
    次，頻率約每3 、4 天或1 星期左右施用1 次。期間內先後
    於下列時間、地點為警查獲：(1)於94年6 月24日凌晨2 時50
    分許，在彰化縣二林鎮○○里○○路○ 段353 號前因另案為
    警循線送驗血清，結果呈甲基安非他命陽性反應；(2)於94年
    7 月3 日上午10時許，依規定至警局採驗尿液，結果呈嗎啡
    及甲基安非他命陽性反應；(3)於94年7 月10日上午6 時許，
    在彰化縣北斗鎮○○里○○街土雞城旁停車場內為警查獲，
    並扣得其所有之第一級毒品海洛因1 包（驗餘淨重0.22公克
    ），及其所有，供其施用第一級毒品海洛因犯罪所用之注射
    針筒1 支；(4)於94年9 月12日下午3 時40分許，在雲林縣北
    港鎮○街里○○街48號前為警查獲，並扣得其所有，供其施
    用第一級毒品海洛因之注射針筒1 支。
二、案經彰化縣警察局二林、北斗分局分別報告臺灣彰化地方法
    院檢察署檢察官偵查，及雲林縣警察局北港分局報告臺灣雲
    林地方法院檢察署檢察官呈請臺灣高等法院檢察署檢察長令
    轉臺灣彰化地方法院檢察署檢察官偵查起訴。
    理    由
一、被告甲○○於準備程序中，先就上揭犯罪事實為有罪之陳述
    ，且所犯係死刑、無期徒刑、最輕本刑為3 年以上有期徒刑
    以外之罪，經本院合議庭依刑事訴訟法第273 條之1 第1 項
    之規定，裁定由法官一人獨任進行簡式審判程序，合先敘明
    。
二、上開犯罪事實，業據被告於本院審理中坦承不諱，且被告於
    94年6 月24日經採其血清送驗之結果，確呈甲基安非他命陽
    性反應；另於94年7 月3 日、94年7 月10日、94年9 月12日
    經採其尿液送驗之結果，均呈甲基安非他命及嗎啡陽性反應
    （按一般施用海洛因者，其會在其體內代謝為嗎啡成分殘留
    ，並經由尿液排出），有彰化縣警察局二林分局查獲毒品案
    件採驗尿液登記簿、詮昕科技股份有限公司S0000000號濫用
    藥物檢驗報告、彰化縣警察局北斗分局委託檢驗尿液代號與
    真實姓名對照認證單2 紙、雲林縣警察局北港分局查獲煙毒
    嫌犯尿液送檢真實姓名對照表、彰化縣衛生局94年7 月11日
    煙檢字第942776號、94年7 月18日煙檢字第942878號、雲林
    縣衛生局94年10月5 日0000000 號煙毒尿液檢驗成績書各1
    份附卷可稽，並有注射針筒2 支扣案可佐。另於94年7 月10
    日查獲日扣案之白色粉末1 包，經送法務部調查局鑑驗，確
    為第一級毒品海洛因（驗餘淨重0.22公克）無訛，此有法務
    部調查局94年9 月20日調科壹字第140011966 號鑑定通知書
    1 份可憑，足徵被告自白與事實相符，堪予採信。
三、按依毒品危害防制條例第20條第2 項規定觀察、勒戒或強制
    戒治執行完畢釋放後，5 年後再犯第10條之罪者，適用本條
    前二項之規定；又經觀察、勒戒或強制戒治執行完畢釋放後
    ，5 年內再犯第10條之罪者，應由檢察官偵查起訴，毒品危
    害防制條例第20條第3 項、第23條第2 項分別定有明文。而
    參酌該條例第20條第3 項立法理由：「觀察、勒戒或強制戒
    治後5 年後再犯者，顯見前所實施之觀察、勒戒或強制戒治
    已足以遮斷其施用毒品之癮，為期自新及協助其斷除毒癮，
    對此5 年後再犯者爰明定仍適用初犯之規定，先經觀察勒戒
    、強制戒治之程序」及第23條第2 項之立法理由：「經觀察
    、勒戒或強制戒治後5 年內再犯者，其再犯率甚高，原據以
    實施之觀察勒戒及強制戒治既已無法收其實效，爰施以刑事
    處遇」，足見5 年後再犯者，應再適用觀察、勒戒程序，係
    因前所實施之觀察、勒戒或強制戒治已足以遮斷其施用毒品
    之癮，致5 年內未再犯，故再予其自新機會，重啟觀察、勒
    戒程序；如觀察、勒戒或強制戒治執行完畢釋放後5 年內曾
    再犯施用毒品案件，且於再犯後5 年內復有施用毒品犯行，
    則之前戒毒程序顯未能有效遮斷其施用毒品之癮，依前開立
    法意旨，自無再施以觀察、勒戒之必要，應由檢察官偵查起
    訴。查被告前因施用毒品案件，經強制戒治執行完畢釋放日
    係89年3 月4 日已如前述，而本次公訴人起訴被告施用毒品
    之犯行係於94年6 月17日後所犯，雖距離前述強制戒治執行
    完畢釋放日已逾5 年，然被告於前述強制戒治執行完畢釋放
    日後5 年內即曾因再犯施用毒品案件，於94年6 月16日經臺
    灣高等法院臺中分院以94年度上訴字第930 號判決分別判處
    有期徒刑1 年2 月、8 月，應執行有期徒刑1 年8 月，並於
    94年7 月8 日確定，則揆諸前開說明，公訴人就被告本案施
    用毒品之犯行提起公訴，核無違誤，自應由本院依法判決。
    縱上所述，本案事證已臻明確，被告施用第一級毒品海洛因
    、第二級毒品安非他命犯行堪予認定，應依法論科。
四、按既判力對於時間效力之範圍，應以最後審理事實法院之宣
    示判決日為判斷之標準（參酌最高法院32年上字第2578號判
    例意旨、82年5 月11日82年度第四次刑事庭會議決議）。再
    按確定判決既判力之時點，以最後審理事實法院宣示判決時
    為準，係因最後審理事實法院宣示判決後始行發生之事實，
    非該法院所得審判，即為該案判決之既判力所不能及。查被
    告前案（94年度上訴字第930 號）係於94年6 月16日宣判，
    雖於同年7 月8 日始確定，惟揆諸上開判例意旨及說明，被
    告於宣示判決後迄判決確定日間之施用毒品犯行，本院自得
    加以實質審理。核被告所為，係犯毒品危害防制條例第10條
    第1 項、第2 項之施用第一、二級毒品罪。其為供己施用而
    於施用前後持有海洛因及施用前持有甲基安非他命之低度行
    為，各為其施用之高度行為所吸收，均不另論罪。又被告先
    後多次施用第一、二級毒品犯行，各屬時間緊接，所犯為構
    成要件相同之罪名，顯均係基於概括犯意反覆為之，應分別
    依連續犯之規定，論以一罪，並均依法加重其刑。其所犯連
    續施用第一、二級毒品罪二罪間，犯意各別，罪名有異，應
    予分論併罰。又查被告曾因違反麻醉藥品管理條例案件，分
    別經本院判處有期徒刑6 月、5 年2 月確定，嗣經定應執行
    有期徒刑5 年5 月確定，入監執行後，於85年1 月18日縮短
    刑期假釋出監付保護管束；又因搶奪案件，經臺灣高等法院
    臺中分院以88年度上訴字第1874號判決判處有期徒刑1 年確
    定，並與上開假釋經撤銷後之殘刑有期徒刑3 年4 月15日接
    續執行，已於92年8 月28日縮短刑期假釋出監付保護管束，
    並於92年10月6 日保護管束期滿未經撤銷假釋，視為執行完
    畢，有臺灣高等法院被告前案紀錄表乙紙附卷可憑，其受此
    有期徒刑執行完畢後，5 年以內再犯有期徒刑以上之罪，為
    累犯，均應依法遞予加重其刑。爰審酌被告前有違反麻醉藥
    品管理條例案件之前科，素行不良，又因施用毒品犯行，甫
    經臺灣高等法院臺中分院判處有期徒刑1 年8 月確定，仍不
    知戒除毒癮，竟於前案宣判後隨即自94年6 月17日起復行施
    用毒品，足見其自制能力尚有未足，有接受相當期間監禁教
    化之必要，以促其及早矯正吸毒惡習；惟念及被告犯罪之動
    機、目的係因施用毒品之習性難以戒除，其犯罪手段僅係戕
    害自己之身心、施用毒品次數、時間及犯罪後坦承犯行之態
    度良好等一切情狀，分別量處如主文所示之刑，並定其應執
    行之刑，以示懲儆。扣案被告所有之海洛因1 包（驗餘淨重
    0.22公克），核屬毒品危害防制條例第2 條第2 項第1 款之
    第一級毒品，應依同條例第18條第1 項前段之規定，沒收銷
    燬之；扣案之注射針筒2 支，為被告所有，且係供其施用第
    一級毒品海洛因犯罪所用之物，業據被告於本院審理時供明
    在卷，爰依刑法第38條第1 項第2 款之規定宣告沒收之。至
    94年9 月12日扣案之白色粉末1 包，經送法務部調查局鑑驗
    ，未發現有法定毒品成分，此有法務部調查局94年12月21日
    調科壹字第160002854 號鑑定通知書1 份在卷可憑，被告亦
    否認此與施用毒品有何關係，自不得併予宣告沒收，附此敘
    明。
據上論斷，應依刑事訴訟法第273 條之1 第1 項、第299 條第1
項前段，毒品危害防制條例第10條第1 項、第2 項、第18條第1
項前段，刑法第11條前段、第56條、第51條第5 款、第47條、第
38條第1 項第2 款，判決如主文。
本案經檢察官鮑慧忠到庭執行職務。
中    華    民    國    95    年    5    月    26     日
                  刑事第一庭    法  官  吳永梁
以上正本證明與原本無異。
如不服本判決，應於判決送達後10日內向本院提出上訴狀 (須附
繕本)。
中    華    民    國    95    年    6    月    1      日
                                書記官  陳美敏
附錄論罪科刑法條全文：
毒品危害防制條例第10條
施用第一級毒品者，處六月以上五年以下有期徒刑。
施用第二級毒品者，處三年以下有期徒刑。


司法院資訊處製作；財團法人民間司法改革基金會備份。
